【裁判字號】    95,台上,2201
【裁判日期】    950426
【裁判案由】    偽造文書
【裁判全文】
最高法院刑事判決            九十五年度台上字第二二０一號
    上  訴  人  台灣高等法院台南分院檢察署檢察官
    被      告  甲○○
                        8號2.
上列上訴人因被告偽造文書案件，不服台灣高等法院台南分院中
華民國九十二年七月三十日第二審判決（九十二年度上訴字第五
七六號，起訴案號：台灣嘉義地方法院檢察署九十年度偵字第三
八三九號），提起上訴，本院判決如下：
    主  文
原判決撤銷，發回台灣高等法院台南分院。
    理  由
本件原判決認定：(一)、被告甲○○與真實姓名年籍不詳之二男二
女共謀以他人之身分證申請電話而得免付電話費，明知上開共犯
於民國八十五年八月間所交付「乙○○」之身分證係乙○○所遺
失之物，竟仍予收受，並基於意圖為自己不法所有及行使偽造私
文書之概括犯意聯絡，由被告於同年八月間，未經乙○○同意，
於不詳處所利用不知情之人偽刻「乙○○」印章一枚，以為申辦
電話之用，隨即透過不知情之吳興堯介紹後，與吳興堯持上開乙
○○身分證及偽刻印章，一同前往「金懋聖科技工程有限公司」
，委請該公司負責人蔡宗男代辦申請市內電話，蔡宗男遂囑其公
司不知情職員王秀美以乙○○代理人之身分，連續於同年月十九
日及二十四日，持上開身分證與印章前往中華電信股份有限公司
台灣南區電信分公司嘉義營運處（下稱中華電信公司嘉義營運處
），並均以乙○○為申請人，及以該偽刻之印章加蓋印文各一枚
於市內電話業務申請書上，偽造完成乙○○名義之市內電話業務
申請書，持以行使，冒名租用如原判決附表一編號一至四所示之
市內電話，足以生損害於乙○○及中華電信公司。嗣被告與其同
夥共犯均未繳納電話費，總計詐得免繳通話費新台幣（下同）四
千九百三十三元之不法利益。(二)、被告與上開同夥共犯復基於意
圖為自己不法所有及行使偽造私文書之概括犯意聯絡，再由被告
在不詳時、地利用不知情之人偽刻百田食品有限公司（下稱百田
公司）之公司章、統一發票專用章及該公司負責人曾志成之印章
，以為申辦信用卡之用，連續於同年月十五日、二十二日，冒用
乙○○與百田公司曾志成之名義，偽填寶島商業銀行嘉義分行（
下稱寶島銀行）、台新國際商業銀行（下稱台新銀行）之信用卡
申請書各一紙、員工職務證明書及台灣省南區國稅局各類所得扣
繳暨免扣繳憑單各二紙後，以郵寄方式行使向上開二銀行申請信
用卡，經分別發給0000000000000000號（寶島
銀行）、0000000000000000號（台新銀行）之
信用卡，被告等人即連續持以刷卡詐購消費，詳情如原判決附表
二、三所示，被告且在簽帳單上偽造乙○○之署押（詳如原判決
附表四），持交各該商店作為消費之憑據，以表示均係「乙○○
」消費之意，致不知情之店員陷於錯誤而交付商品，足生損害於
各該商店、乙○○及聯合信用卡處理中心對信用卡管理之正確性
等情。因而撤銷第一審之科刑判決，改判依收受贓物罪、連續行
使偽造私文書罪、連續詐欺得利罪、連續詐欺取財罪之牽連犯關
係，從一重論處被告共同連續行使偽造私文書，足以生損害於他
人罪刑。固非無見。
惟查：(一)、公司員工職務證明書，係屬刑法第二百十二條所稱關
於服務之證書，並非同法第二百十條所稱之私文書，於適用時應
予分辨。原判決事實欄記載被告與其同夥共犯「冒用乙○○及百
田公司負責人曾志成之名義，偽填……員工職務證明書（上分別
有乙○○之簽名署押各一枚，百田公司章、統一發票專用章及曾
志成之印文各一枚）……向……二銀行申請信用卡」（見原判決
第三頁第五至八行），乃其理由三內，說明係犯刑法第二百十六
條、第二百十條之行使偽造私文書罪（見原判決第五頁倒數第二
、三行），核有適用法則不當之違法。(二)、科刑之判決，其主文
諭知須與理由說明互相一致，方為合法，否則即有判決理由矛盾
之違誤，自足構成撤銷之原因。原判決主文第二項諭知「如附表
四所示偽造之印章、印文及署名均沒收」，該附表編號四部分並
明列應沒收之物為「偽造百田公司之公司章、統一發票專用章…
…」, 編號五部分亦列有「偽造百田公司之統一發票專用章……
」（見原判決第十六頁），乃竟於理由四內敘明「偽造之『乙○
○』、『曾志成』之印章、『百田公司』之公司章、統一發票專
用章各一枚，均已遭被告丟棄而不存在，……爰不另為沒收之諭
知」（見原判決第七頁倒數第四至七行），致主文諭知與理由說
明不相一致，而有判決理由矛盾之違失。(三)、刑事訴訟法第二百
六十七條規定：「檢察官就犯罪事實一部起訴者，其效力及於全
部。」其所稱犯罪事實，包含實質上一罪及裁判上一罪之犯罪事
實，故檢察官倘已就該事實之一部提起公訴，法院應對於該事實
之全部予以審究，若有漏未審判者，即有同法第三百七十九條第
十二款所定已受請求之事項未予判決之違法。本件檢察官已就被
告以乙○○之名義申辦寶島銀行及台新銀行之信用卡，並持用該
卡詐購貨物之犯罪事實提起公訴，衡諸信用卡之使用方法，必須
在信用卡背面署押，是此偽簽乙○○署押之行為，當為起訴效力
所及，乃原審未一併予以審究，自有已受請求之事項未予判決之
違誤。以上，或為檢察官上訴意旨所指摘，或屬本院得依職權調
查之事項，應認原判決關於行使偽造私文書部分具有撤銷發回更
審之原因。至原判決認被告尚牽連犯收受贓物罪及連續詐欺得利
罪，連續詐欺取財罪部分，雖係刑事訴訟法第三百七十六條第一
款及第四款所列不得上訴第三審之罪名，因基於審判不可分之原
則，應一併發回。
據上論結，應依刑事訴訟法第三百九十七條、第四百零一條，判
決如主文。
中    華    民    國  九十五  年    四    月  二十六  日
                      最高法院刑事第八庭
                          審判長法官  張  淳  淙
                                法官  張  春  福
                                法官  呂  丹  玉
                                法官  洪  昌  宏
                                法官  蔡  彩  貞
      本件正本證明與原本無異
                                      書  記  官
中    華    民    國  九十五  年    五    月    一    日
                                                      Ｋ


司法院資訊處製作；財團法人民間司法改革基金會備份。
